臺灣桃園地方法院刑事判決　　　　　　　94年度重訴字第49號
公　訴　人　臺灣桃園地方法院檢察署檢察官
被　　　告　甲○○
　　　　　　　　　　(
選任辯護人　陳欣佑律師
　　　　　　洪士淵律師
上列被告因殺人案件，經檢察官提起公訴（九十四年度偵字第
一一二九七號），本院判決如下：
    主    文
甲○○殺人，處無期徒刑，褫奪公權終身，扣案鋁製球棒壹支沒
收。
    事    實
一、甲○○與陳慧記係鄰居關係，緣甲○○於民國九十四年六月
    十八日晚間與友人在桃園縣龍潭鄉某處飲酒後（未達心神喪
    失或精神耗弱之狀態），於同年月十九日凌晨零時三十分許
    返回其桃園縣中壢市○○街二六巷二二號四樓之住處，並在
    上址一樓門外大聲喧鬧，陳慧記不滿甲○○妨害居住安寧乃
    下樓欲勸阻甲○○，雙方遂在上開處所發生激烈口角，甲○○因氣憤難平而頓起殺機，先返回住處取出其所有之鋁製球
    棒一支後再下樓找陳慧記理論，而其明知以鋁製球棒揮擊人
    之頭、胸、腹部等要害，足以致人於死，竟仍基於殺人之犯
    意，雙手持上開球棒高舉過頭，猛力朝陳慧記之頭部、胸部
    、腹部、背後兩胛部、右上臂、兩前臂等處揮擊數次，致陳
    慧記受有胸腹部鈍傷、右肺下葉下緣挫傷瘀血、肝臟嚴重破
    裂、左顳部鈍器傷、背後兩胛部鈍器傷瘀血、右上臂鈍器傷
    、肱骨骨折、兩前臂鈍器防禦性外傷之傷害。甲○○於行兇
    後不僅不思救助陳慧記，反攜帶球棒返回住處藏放，並隨即
    更衣下樓購買香菸，嗣警方據報趕往現場後雖緊急將陳慧記
    送醫急救，惟陳慧記仍於九十四年六月十九日上午十一時許
    ，因胸腹部鈍傷，肝臟嚴重破裂引發失血性休克死亡。案發
    後經警查訪並依丙○○、乙○○之供述，始循線查知上情，
    並在甲○○之住處扣得上開鋁製球棒一支。
二、案經桃園縣政府警察局中壢分局報請臺灣桃園地方法院檢察
    署檢察官偵查起訴。
    理    由
一、訊據被告甲○○對其於上開時、地，持扣案鋁製球棒揮擊被
    害人陳慧記，造成陳慧記受有如事實欄所述之傷害，進而因
    胸腹部鈍傷，肝臟嚴重破裂引發失血性休克死亡等事實固不
    否認，惟辯稱：案發當日其有喝酒並有醉意，因陳慧記在其
    住處樓下叫囂，並對其辱罵三字經，其才持球棒下樓找陳慧
    記理論，其雖有持球棒毆打陳慧記，但其只是亂揮，不知打
    中何部位，亦不知揮擊幾次，其不知自己在做什麼，其並無
    要殺死陳慧記之意思云云。經查：
  (一)上開事實業據目擊證人丙○○、丁○○、乙○○於本院審理
    時具結證述綦詳，並有現場蒐證照片十一張在卷及被告行兇
    用之鋁製球棒一支扣案可考，而被告持球棒毆打被害人陳慧
    記，致陳慧記受有胸腹部鈍傷、右肺下葉下緣挫傷瘀血、肝
    臟嚴重破裂、左顳部鈍器傷、背後兩胛部鈍器傷瘀血、右上
    臂鈍器傷、肱骨骨折、兩前臂鈍器防禦性外傷之傷害，經送
    醫急救後，因胸腹部鈍傷，肝臟嚴重破裂引發出血性休克死
    亡等情，亦經臺灣桃園地方法院檢察署檢察官督同檢驗員及
    法醫師相驗及解剖明確，並製有勘（相）驗筆錄、相驗屍體
    證明書、驗斷書、解剖筆錄、法務部法醫研究所九四醫鑑字
    第一一０七號鑑定書各一份及相驗照片十二張存卷足憑。
  (二)按刑法上殺人與傷害致人於死之區別，本視加害人有無殺人
    之犯意為斷，被害人所受傷害之程度及部位，固不能據為認
    定有無殺人犯意之唯一標準，但被害人所受傷害之程度、部
    位，及加害人之下手情形如何，於審究犯意方面，仍不失為
    重要參考（最高法院二十年非字第一０四號判例要旨參照）
    。查被害人陳慧記遭被告持球棒毆打而受有上開傷害乙節，
    有如前述，足見被告確係持球棒朝被害人胸、腹等身體部位
    揮擊無訛。再者，由被害人右肺下葉下緣挫傷瘀血、肝臟嚴
    重破裂等深及內臟之傷勢，及證人乙○○於本院審理時證稱
    ：「（剛剛你提到你看到打人的過程，當時打人的人的姿勢
    、動作為何？）雙手握類似木棒的東西，舉超過頭，往下打
    。」等語（見本院九十四年十月十七日審判筆錄第二四頁）
    觀之，被告持球棒揮擊力道之猛，灼然可知。而人體胸部及
    腹部分別有心、肺及肝臟等重要器官，若持質地堅硬之鋁質
    球棒猛力揮擊他人身體上開要害部位，足以發生死亡之結果
    ，為一般人所可預知，被告為具一般智識之成年人，對此實
    難諉為不知。被告雖辯稱：當日其因酒醉，不知自己在做什
    麼，其只是持球棒亂揮，不知打到陳慧記身體何處，亦不知
    揮擊幾次，其並無殺死陳慧記之意思云云，然查，被告打完
    陳慧記後，即上樓換衣服、上廁所，並因身上已無香菸而攜
    帶新臺幣五十元下樓前往便利商店購買七星牌香菸一包等情
    ，業據被告於偵、審中供承明確，且其所述情節又與證人丙○○、乙○○於本院審理時證述之內容相符，堪信屬實，此
    足見被告對於案發後所發生之各項事件均存有相當清楚之記
    憶。況由現場蒐證照片觀之，被告持以行兇之鋁質球棒係在
    被告房間之衣櫥內所尋獲，則被告於行兇後既尚知將球棒藏
    於衣櫥之中而非任意置放屋內顯眼處，其顯非處於酒醉意識
    模糊之狀態。稽上各情，被告於案發後既知更衣、藏放兇器
    以掩飾犯行，並能攜帶正確之金額前往商店購買所需之香菸
    ，足見其於案發時顯有正常之判斷能力甚明，是被告上開所
    辯，不足採信。準此，被告於行為當時其主觀上要可認識持
    球棒朝人之胸、腹等要害部位揮擊將生致人於死之結果，職
    是，既認識預見於此，竟仍執意悍然為之，持球棒揮擊時，
    下手力道猶係如此猛烈，不寧唯是，被告於被害人已倒臥或
    跌坐地上時，仍繼續持球棒用力毆打等情，業據證人丙○○
    、乙○○於本院審理時證述甚詳，則被告在手無寸鐵之被害
    人已倒臥或跌坐地上而全然無閃躲、反抗、抵禦能力時，竟
    仍持球棒朝被害人之身體繼續用力毆打，凡上諸情，在在具
    徵被告行兇時之殺意係極為堅定，是被告確係基於殺死被害
    人之故意而行兇甚明。
  (三)又被害人陳慧記係聽到被告在樓下叫囂妨害安寧後，始下樓
    欲制止被告等情，業據證人丁○○於本院審理時證述綦詳，
    足見被告與被害人間之口角，係起因於被告妨害安寧之行為
    。另參酌證人乙○○於本院審理時證稱：「（聽到吵鬧聲的
    時候，有沒有探頭去看是什麼樣的情況？）有。（看到什麼
    ？）看到有人在樓下大叫。（幾個人？）一個。（穿什麼樣
    的衣服？）白色衣服。（你看得見打人、被打的人的長相嗎
    ？）看不見。（衣服呢？）顏色看得見。（打人的人以及被
    打的人各穿什麼？）被打的人穿什麼我忘記了，打人的人穿
    白色衣服。」等語（見同上筆錄第十六、十八頁），及證人
    丙○○於本院審理時證稱：「（就你所看到當時的距離、燈
    光，是否可以辨認出被告的長相？沒有辦法。（有沒有辦法
    看出他的穿著？）大約的穿著、顏色。（什麼顏色？）白色
    上衣、卡其褲。（被害人的穿著？）全身黑。」等語（見同
    上筆錄第十頁），益徵本案確係由被告先在其住處一樓外大
    聲吵鬧，始引發陳慧記不滿而下樓與之理論，並非如被告所
    稱係陳慧記先行對其叫囂挑釁甚明。
  (四)綜上查證，足認被告所辯顯係事後卸責之詞，不足採信。本
    件事證已經明確，被告犯行堪以認定，應依法論科。至被告
    雖聲請傳訊證人黃慶得到庭證明被害人有酗酒之習慣，常趁
    酒意向鄰居尋釁，然本件衝突係被告妨害安寧之舉動所引發
    乙情，有如前述，因之，證人黃慶得所能證明之待證事實與
    本案核無重要關聯性，是本院認證人黃慶得並無傳喚之必要
    ，應予敘明。
二、核被告所為，係犯刑法第二百七十一條第一項之殺人罪。爰
    審酌被告前無任何刑事犯罪紀錄，此有臺灣高等法院被告前
    案紀錄表附卷可稽，雖於此前未曾觸罹刑章，惟考量其與被
    害人陳慧記並無夙怨嫌隙，僅因被害人勸阻其莫叫囂妨害安
    寧之細故，即兇性大發而萌生殺意，持球棒猛毆痛擊被害人
    致死，手段極為兇殘，其秉性暴虐之至，由是可見，直視無
    價之生命如草芥、糞土，惡性之重，無可復加，且犯罪所生
    損害甚鉅，於犯罪後雖就無法抵賴之持棒毆擊被害人部分坦
    承未隱，惟仍以酒醉意識不清及無殺意等虛詞搪塞，圖卸實
    責，是難認有真誠悔悟之心，復迄未與被害人家屬達成和解
    等一切情狀，量處如主文所示之刑，併依刑法第三十七條第
    一項之規定，宣告褫奪公權終身。扣案之鋁製球棒一支為被
    告所有供毆擊被害人陳慧記致死所用之物，業據被告供承在
    卷，應依刑法第三十八條第一項第二款規定宣告沒收。至扣
    案卡其色七分褲及白色短袖上衣各一件雖為被告行兇時所穿
    著之物品，惟該等物品為一般人外出所需穿著之物，非被告
    用以遂行其殺人犯行所用之物，而扣案深藍色白條短袖上衣
    一件則與本案無關，均不宣告沒收，附此敘明。
據上論斷，應依刑事訴訟法第二百九十九條第一項前段，刑法第
二百七十一條第一項、第三十七條第一項、第三十八條第一項第
二款，判決如主文。
本案經檢察官崔秉君到庭執行職務。
中　　華　　民　　國　　94　　年　　10　　月　　31　　日
            刑事第十一庭    審判長法  官  蔡榮澤
                                  法  官　何俏美
                                  法  官  魏于傑
上正本證明與原本無異。
若不服本判決，得於收受判決後10日內，向本院提出上訴狀。
                                  書記官  林怡君
中　　華　　民　　國　　94　　年　　11　　月　　2 　　日
本案論罪科刑主要法條：
中華民國刑法第271條
(普通殺人罪)
殺人者，處死刑、無期徒刑或十年以上有期徒刑。
前項之未遂犯罰之。
預備犯第一項之罪者，處二年以下有期徒刑。
